【裁判字號】    92,訴,900
【裁判日期】    920421
【裁判案由】    毒品危害防制條例
【裁判全文】
臺灣臺中地方法院刑事判決                          九十二年度訴字第九號
    公  訴  人  臺灣臺中地方法院檢察署檢察官
    被      告  甲○○
右列被告因違反毒品危害防制條例案件，經檢察官聲請簡易判決處刑（九十一年度毒
偵字第二四四六號），本院沙鹿簡易庭認不宜逕以簡易判決處刑，移由本院刑事庭依
通常程序審理，本院判決如左：
    主  文
甲○○連續施用第一級毒品，累犯，處有期徒刑捌月。
    事  實
一、甲○○前於民國八十六年間因犯贓物罪，經本院判處有期徒刑三月，如易科罰金
    以三百元折算一日確定，入監服刑後，於八十七年六月二十七日執行完畢。嗣於
    八十八年間，又因犯贓物罪，經本院判處有期徒刑五月，如易科罰金以三百元折
    算一日確定，並於八十九年一月五日易科罰金執行完畢。甲○○竟仍不知警惕言
    行，復於八十九年十二月間因施用毒品案件，經本院以八十九年度毒聲字第七五
    九五號裁定觀察、勒戒後，認無繼續施用毒品之傾向，而經臺灣臺中地方法院檢
    察署檢察官於九十年一月十五日以八十九年度毒偵字第七九六六號為不起訴處分
    確定。詎甲○○於前開不起訴處分後五年內，又基於施用第一級毒品海洛因之概
    括犯意，自九十一年六月間某日起至同年七月二十二日十四時許為警採尿前九十
    六小時內之某時，每三至四日，即在臺中縣清水鎮○○○路一四二號住處內或臺
    中縣清水鎮地址不詳之公共廁所內，以將第一級毒品海洛因摻水放入針筒內注射
    施打之方式，連續施用第一級毒品海洛因多次。嗣於九十一年七月二十二日十三
    時十分許，甲○○因另案贓物案件遭通緝，經臺中港務警察局員警在臺中縣清水
    鎮公所前緝獲，並經甲○○同意，採集其尿液送驗後，結果呈嗎啡陽性反應，而
    悉上情。本院據此乃於九十一年九月九日以九十一年度毒聲字第二五０九號裁定
    命將甲○○送觀察、勒戒，嗣經臺灣臺中看守所附設勒戒處所支援醫師評定認其
    有繼續施用毒品傾向，復經本院於九十二年二月十四日以九十二年度毒聲字第四
    三一號裁定令入戒治處所施以強制戒治一年，現正在臺灣臺中戒治所執行強制戒
    治中。
二、案經臺中港務警察局移送臺灣臺中地方法院檢察署檢察官偵查後聲請簡易判決處
    刑。
    理  由
一、右揭事實，業據被告甲○○於偵查及本院審理時均坦承不諱，且：
（一）被告於九十一年七月二十二日十四時許在臺中港務警察局所採集之尿液，經送
      請臺中縣衛生局檢驗結果，係呈嗎啡陽性反應等情，有臺中縣衛生局檢驗尿水
      報告書一紙附卷可稽。而按海洛因係嗎啡經化學合成之半人工合成品，藥性倍
      於嗎啡，其經吸食或施打進入人體，藉人體解毒系統之代謝作用而分解成藥（
      毒）性較低之嗎啡，故於吸食或施打海洛因之煙毒嫌犯尿液中，可檢驗出嗎啡
      煙毒反應。一般吸食或施打煙毒（或麻醉藥品）者，經人體代謝作用後，於八
      小時之內約有百分之八十量於尿液中排出，二十四小時後，續有約剩餘量之百
      分之九十再排出，七十二小時後仍有殘餘微量排出，吸食或施打者個人體質不
      同，其排出時間亦會有差異，尤其成癮者（抗藥性強）其於吸食一百二十小時
      內所採之尿液，配合較具公信力之儀器（如氣相質譜儀）仍可能被檢測出，此
      曾經憲兵司令部八十年五月七日（八○）鑑檢字第一七四六號函釋在案。參以
      目前施用毒品者以施用毒品海洛因最為常見，施用嗎啡者已甚少見，被告甲○
      ○復自承係施用第一級毒品海洛因等語，有本院審判筆錄可考，則被告坦承其
      被查獲前最後一次施用之時間係九十一年七月二十二日十四時許為警採尿前之
      九十六小時內之某時等語，核與前開說明及尿液檢驗結果均相符合，堪予信採
      。
（二）被告前於八十九年十二月間因施用毒品案件，經本院以八十九年度毒聲字第七
      五九五號裁定觀察、勒戒後，認無繼續施用毒品之傾向，而經臺灣臺中地方法
      院檢察署檢察官於九十年一月十五日以八十九年度毒偵字第七九六六號為不起
      訴處分確定。而本次被查獲後，經本院以九十一年度毒聲字第二五０九號裁定
      送觀察、勒戒後，臺灣臺中看守所附設勒戒處所支援醫師評定認其有繼續施用
      毒品傾向，復經本院於九十二年二月十四日以九十二年度毒聲字第四三一號裁
      定令入戒治處所施以強制戒治一年，現正在臺灣臺中戒治所執行強制戒治中等
      情，有臺灣臺中地方法院檢察署刑案資料查註紀錄表、受觀察勒戒人毒品及前
      科紀錄簡列表、全國施用毒品案件紀錄表、法務部全國檢察官線上查詢刑案人
      犯在監所最新資料報表、臺灣高等法院被告全國前案紀錄表、臺灣臺中地方法
      院檢察署檢察官八十九年度毒偵字第七九六六號不起訴處分書、臺灣臺中看守
      所九十二年一月十六日中所正衛字第０九二００００二六四號函附之有無繼續
      施用毒品傾向評估標準紀錄表、有無繼續施用毒品傾向證明書、本院九十一年
      度毒聲字第二五０九號、九十二年度毒聲字第四三一號刑事裁定各一份在卷可
      憑。可知被告施用第一級毒品海洛因已有一定之成癮性，則其供陳：於上開不
      起訴處分確定後五年內，又有自九十一年六月間某日起至同年七月二十二日十
      四時許為警採尿前九十六小時內之某時止，連續施用第一級毒品海洛因多次之
      自白，即有所據，堪予信採。基此，被告本次被查獲之施用第一級毒品海洛因
      之犯行，確係在前次施用毒品犯行不起訴處分後五年內所再犯，亦臻明確。
（三）綜上，本件事證明確，被告右開犯行，洵堪認定。
二、按海洛因係毒品危害防制條例第二條第二項第一款所定之第一級毒品，不得非法
    施用。而被告前於八十九年間已曾違犯同條例第十條之罪，並經臺灣臺中地方法
    院檢察署檢察官以八十九年度毒偵字第七九六六號為不起訴處分確定在案，已詳
    如前述，其於前開不起訴處分後五年內，再犯本件施用第一級毒品海洛因之犯行
    ，核其所為，係犯毒品危害防制條例第十條第一項之施用第一級毒品罪。又：
（一）被告持有第一級毒品海洛因後，進而施用，其持有之低度行為應為施用之高度
      行為所吸收，不另論以持有第一級毒品罪。
（二）被告先後多次施用第一級毒品海洛因，時間緊接，方法相同，觸犯構成要件相
      同之罪名，顯係基於概括犯意為之，應依連續犯規定論以一罪，並依法加重其
      刑。
（三）公訴人雖僅就被告於九十一年七月二十二日十四時許為警採尿前九十六小時內
      之某時，確有施用第一級毒品海洛因一次之犯罪事實，提起公訴，然檢察官就
      犯罪事實一部起訴者，其效力及於全部，刑事訴訟法第二百六十七條已有明定
      。本件被告自九十一年六月間某日起至同年七月二十二日十四時許為警採尿前
      九十六小時內之某時止，每三至四日即施用第一級毒品海洛因一次，且先後多
      次施用第一級毒品海洛因之犯行，係有連續犯之關係，已如前述，本院自應就
      屬於裁判上一罪之被告其餘未被起訴之施用第一級毒品多次之犯行，一併加以
      裁判。
（四）被告前於八十六年間因犯贓物罪，經本院判處有期徒刑三月，如易科罰金以三
      百元折算一日確定，入監服刑後，於八十七年六月二十七日執行完畢。嗣於八
      十八年間，又因犯贓物罪，經本院判處有期徒刑五月，如易科罰金以三百元折
      算一日確定，並於八十九年一月五日易科罰金執行完畢等情，有臺灣高等法院
      被告全國前案紀錄表、臺灣臺中地方法院檢察署刑案資料查註紀錄表可按，其
      受有期徒刑之執行完畢，五內以內再犯有期徒刑以上之罪，為累犯，依法加重
      其刑，並遞加之。
（五）爰審酌被告前於八十九年間因施用毒品案件，經本院裁定送觀察、勒戒後，認
      無繼續施用毒品之傾向，而經檢察官為不起訴處分確定，竟仍不知戒惕，再度
      違犯本件毒品危害防制條例第十條第一項之罪，無視於毒品對於自身健康之戕
      害及國家對於杜絕毒品犯罪之禁令；又被告再次施用毒品，係因個人因素，犯
      罪之動機、目的單純；施用第一級毒品海洛因之期間為一月餘，時間非長；又
      施用毒品係自戕行為，犯罪手段平和，被告尚未因此而危害他人，所生損害不
      大；其於犯後復能坦承犯行，態度良好；再考之施用毒品者均有相當程度之成
      癮性及心理依賴，其犯罪心態與一般刑事犯罪之本質並不相同，容應以「病人
      」之角度為考量，並側重適當之醫學治療及心理矯治為宜；被告現復經本院以
      九十二年度毒聲字第四三一號裁定諭令進行長時間之強制戒治處遇，核該強制
      戒治之性質，固屬保安處分之一種，然既與其所應受之刑罰，同係限制人身自
      由，揆諸比例原則，自應予適當量刑等一切情狀，量處如主文所示之刑，以示
      懲儆。
據上論斷，應依刑事訴訟法第二百九十九條第一項前段，毒品危害防制條例第十條第
一項、第二十條第三項前段，刑法第十一條前段、第四十七條、第五十六條，判決如
主文。
中      華      民      國      九十二      年    四    月    二十一    日
                                臺灣臺中地方法院刑事第二庭
                                    法  官  莊  嘉  蕙
右正本證明與原本無異。
如不服本判決，應於送達後十日內向本院提出上訴狀（須附繕本），上訴於臺灣高等
法院臺中分院。
                                    書記官
中      華      民      國      九十二      年    四    月    二十一    日
附錄論罪科刑法條
毒品危害防制條例第十條第一項：
施用第一級毒品者，處六月以上五年以下有期徒刑。


司法院資訊處製作；財團法人民間司法改革基金會備份。
